--- 
title: "Dominando *RMarkdown*"
author: "Felipe Sodré Mendes Barros"
date: "`r Sys.Date()`"
site: bookdown::bookdown_site
documentclass: book
bibliography: [book.bib, packages.bib, Referencias.bib]
biblio-style: apalike
link-citations: yes
description: "Esse livro é um material didático para você dominar a produção de relatórios com *RMarkdown*"
---

# Dominando *RMarkdown* {#intro}

Olá, seja bem-vindo ao "Dominando RMarkdown"!

Este material surge a partir do necessidade que sempre tive em buscar informações na internet de "como fazer algo" no `RMarkdown` (por exemplo, como criar nota de roda pé, como fazer referência cruzada, etc). Então comecei a organizar e sistematizar essas dúvidas, tentando incluir-las em uma abordagem pedagógica.

Este material (livro?) é aberto à colaboração. Pretendo ir melhorando ao longo do tempo, mantendo o conteúdo atualizado. Se voê encontrar algum erro ou se tem algum dúvida ou que sugerir alguma melhoria, basta entrar em contato:

* e-mail - felipe.b4rros@gmail.com
* twitter.com/FelipeSMBarros
* github.com/FelipeB4rros

## Colaboradores
`# TODO listar colaboradores ou linkar à pg do github`

## Sobre o *Markdown*  {#markdown}

O [`Markdown`](https://pt.wikipedia.org/wiki/Markdown) é uma linguagem criada para facilitar a formatação de texto. A ideia é que a partir dessa linguagem você possa transformar seu texto em um documento de *Word*, *HTML* ou até mesmo *PDF*, tornando a formatação do texto mais simples e **objetiva**.

 
## Sobre o *RMarkdown*  {#rmarkdown}

O [`RMarkdown`](https://rmarkdown.rstudio.com/) é um pacote do R que nos permite produzir relatórios, textos acadêmicos e qualquer outro tipo de comunicação, integrar a linguagem `R` com o `Markdown`.

Dessa simples junção, podemos criar documentos ao mesmo tempo em que desenvolvemos nossas análises. Ou seja, ao mesmo tempo em que estamos analisando dados com `R` já podemos ir criando um relatório, por exemplo.  

Com o `RMarkdown`, pode-se também elaborar outros tipos de documentos, como apresentações. Vamos ver primeiro como elaborar documentos de texto e, mais à frente, vemos como trabalhar com apresentações.  

`# todo falar sobre os outros pacotes relacionados kntir, pandoc, etc - não necessariamente aqui. }` Talvez em "AntesComecar"
[ex](https://bookdown.org/yihui/bookdown/pandoc.html)

## Vantagens  

Usar o *RMarkdown* traz várias vangens, das quais cito:

- Fomenta a reproducibilidade;  
- Permite que mais de uma pessoa colabore em relatórios (usando *Git* e *GitHub*);  
- Permite apresentar o código usado, caso isso seja pretinente;  
- Facilita a criação e incorporação de gráficos/tabelas e dados do projeto ao relatório;  

# Pré-requisitos

Este livro está baseado em `RMarkdown` e talvez você tenha que instalar alguma coisa de `LaTex`.

```{r eval=FALSE}
# todo desenvolver sobre pacotes a serem usados
# instalando
install.packages("rmarkdown", dependencies = TRUE)
# 'knitr'
```

Você peceberá que outras bibliotecas tbm serão instaladas.  

```{r include=FALSE}
# TODO desenvolver sobre isso
# automatically create a bib database for R packages
knitr::write_bib(c(
  .packages(), 'bookdown', 'knitr', 'rmarkdown'
), 'packages.bib')
```
